---
title: "R Notebook"
output: html_notebook
---
# Condicionales
```{r}
x <- -4
if(x < 5){
  print("el número es negativo")
}else{
  print("El número es positivo")
}
```

```{r}
x <- -5

if(x < 0){
  print("x es un número negativo")
}else if (x > 0){
  print("x es un número positivo")
}else{
  print("x es igual cero")
}
```

Identifica si un número es divisible por 6
```{r}
x <- 12L

logic <- as.numeric(is.integer(x))

if (logic == 0){
  print("Debe ingresar un número entero")
}else if(x %% 2 == 0 & x %% 3 == 0){
  print("El número es divisible por 6")
}else{
  print("El número no es divisible por 6")
}
```

# Ciclos
## While
```{r}
a <- 1
while(a <=7){
  print(paste("La variable es igual a:", a))
  a <- a + 1
}
```
## Break
```{r}
ctr <- 1 
while(ctr <= 7){
  if(ctr %% 5 == 0){
    break
  }
  print(paste("ctr es igual a", ctr))
  ctr <- ctr + 1
}
```

# Ciclos for
```{r}
ciudades <- c("Talca","Santiago", "Osorno", "Arica", "Coquimbo" )

for(ciudad in ciudades){
  print(ciudad)
}
```

## for con break
```{r}
for(ciudad in ciudades){
  if(nchar(ciudad) == 6){
    break
  }
  print(ciudad)
}
```
## for con next
```{r}
for(ciudad in ciudades){
  if(nchar(ciudad) == 6){
    next
  }
  print(ciudad)
}
```

Otra forma
```{r}
ciudades <- c("Talca","Santiago", "Osorno", "Arica", "Coquimbo" )

for(i in 1:length(ciudades)){
  print(ciudades[i])
  }
```
```{r}
for(i in seq(1,7, by=2))

 print(i)
```

# Funciones
```{r}
valores <- c(1, 5, 6, 7)
mi_ds <- sd(valores)
mi_ds
```


```{r}
#?sd
args(sd)
```

El triple de un número
```{r}
triple <- function(x){
  y <- 3 * x
  return(y)
}
```
Muestra las variables cargadas en el espacio de trabajo
```{r}
ls()
```

```{r}
triple(5)
```
```{r}
matemagica <- function(a, b = 1){
  if(b == 0){
    return(0)
  }
  y <- a*b + a/b
  return(y)
}
```
```{r}
matemagica(5, 3)
```
# Tidyverse
```{r}
library('readr')
ls("package:readr", all=TRUE)
```
```{r}
help(read_csv, package ="readr")
```

```{r}
names(iris)
```
```{r}
summary(iris)
```
```{r}
str(iris)
```
## Importar un archivo csv
```{r}
getwd()
```
```{r}
write_csv(iris, "iris.csv")
```

Importar un archivo csv
```{r}
iris_imp_csv <- read_csv("iris.csv")
```
```{r}
iris_imp_csv2 <- read_delim("iris.csv", delim =",")
```
Descargar datos desde Internet
```{r}
url <- "https://raw.githubusercontent.com/datasciencelabs/data/master/bio260-heights.csv"
datos <- read_csv(url)
```
Rbase
```{r}
read.csv("iris.csv", stringsAsFactors = TRUE)
```
## Data wrangling
```{r}
x1 <- c(-5:5, NA)
mean(x1[x1>0], na.rm = TRUE)
```
```{r}
library(tidyverse)    #------- ahora haremos lo mismo pero con el operador pipe
x1 %>% .[.>0] %>% mean(., na.rm = TRUE)
```
## Separate y unite
```{r}
df <- data.frame( names = c("Pedro_Navaja", "Bob_Dylan", "Cid_Campeador"), 
                  year  = c(1978, 1941, 1048) )
df
```

```{r}
df_a <- df %>% separate(names, c("Nombre", "Apellido", sep ="_"))
df_a

```
```{r}
df_b <- df_a %>% unite(Nombre_y_Apellido, Nombre:Apellido, sep = "&")
df_b
```

#DPLYR
Es necesario cargar el paquete gapminder
```{r}
library(gapminder)
df <- gapminder
head(gapminder)
```
## Filtros
```{r}
Chile <- df %>% filter(country == "Chile")
Chile
```

```{r}
exp_vida <- df %>% filter(lifeExp < 29)
exp_vida
```
Otros filtros
```{r}
#- filas con valores de "lifeExp" entre [29, 32]
aa <- df %>% filter(lifeExp >=  29 , lifeExp <= 32)   
aa <- df %>% filter(lifeExp >=  29 &  lifeExp <= 32)  
aa <- df %>% filter(between(lifeExp, 29, 32))       

#- observaciones de paises de Africa con lifeExp > 32
aa <- df %>% filter(lifeExp > 72 &  continent == "Africa") 

#- observaciones de paises de Africa o Asia con lifeExp > 32
aa <- df %>% filter(lifeExp > 72 &  continent %in% c("Africa", "Asia") )  
aa <- df %>% filter(lifeExp > 72 & (continent == "Africa" | continent == "Asia") )
```
## slice y top
```{r}
aa <- df %>% slice(c(10:15)) 
aa
```
```{r}
aa <- df %>% top_n(3, lifeExp)
aa
```
```{r}
aa <- df %>% top_n(-4, pop) 
aa
```

## Arrange
```{r}
df <- gapminder
```
```{r}
#- ordena las filas de MENOR a mayor según los valores de la v. lifeExp 
aa <- df %>% arrange(lifeExp)
head(aa)
```
```{r}
#- ordena las filas de MAYOR a menor según los valores de la v. lifeExp
aa <- df %>% arrange(desc(lifeExp))  
```

```{r}
#- ordenada las filas de MENOR a mayor según los valores de la v. lifeExp. 
#- Si hay empates se resuelve con la variable "pop"
aa <- df %>% arrange(lifeExp, pop) 

```
## Rename
```{r}
df <- gapminder

#- cambia los nombres de lifeExp y gdpPercap a life_exp y gdp_percap 
df %>% rename(life_exp = lifeExp,  gdp_percap = gdpPercap)
```

```{r}
#install.packages('dplyr')
library("dplyr")
aa <- df %>% select(year, lifeExp) 
aa <- df %>% select(c(year, lifeExp))
aa
```
## Quitar variables
```{r}
#aa <- df %>% select(-year)
#quitamos year y lifeExp
aa <- df %>% select(-c(year, lifeExp))
aa
```
## Mutate
```{r}
library(gapminder)
df <- gapminder
aa <- df %>% mutate(GDP = pop*gdpPercap)
aa
```


## Agrupar 
```{r}
library(gapminder)
#- tomamos df y lo agrupamos por grupos definidos por la variable "continent"; osea, habrá 5 grupos
#- después con summarise() calcularemos el nº de observaciones en cada continente o grupo; es decir, nos retornará un df con una fila por cada continente
aa <- df %>% group_by(continent) %>%  summarise(NN = n()) 
aa
```

