---
title: "Clase 02"
output: html_notebook
---

## Operaciones entre conjuntos
```{r}
a <- 1:10; a
b <- 5:15; b
```
```{r}
union(a, b)
intersect(a, b)
setdiff(a, b)
setdiff(b, a)
```
Pertenencia
```{r}
#10 %in% a
#3 %in% b2
```
## Ordenar elementos
```{r}
x <- c(5:7, 2, 0, 4)
sort(x)
sort(x, decreasing = TRUE)
```

## Contar y acceder a los elementos
```{r}
x <- c(x, 1:4, 4)
x
```
Cuenta los elementos de un vector
```{r}
table(x)
```
## Acceder a los elementos de un vector
```{r}
# R indexa desde el uno 
x
x[5]
x[1]
x[5:8]
x[c(3, 5, 9)]
```
Acceder al último elemento del vector
```{r}
x
# x[-1] en R elimina el elemento que está en la posición 1
x[length(x)]
```
Modificar los elementos de un vector
```{r}
x[1] <- 1001
x
```
## Eliminar los valores nulos de un vector 
```{r}
v <- c(1:5)
length(v) <- 10
v
```
Acceder a los datos NA
```{r}
indices_na <- is.na(v)
indices_na
```
```{r}
v <- v[!indices_na]
v
```
## Matrices
```{r}
M1 <- matrix(data = c(1, 2, 3, 4), nrow = 2, ncol = 2, byrow = TRUE)
class(M1)
M1
```
```{r}
# Una matriz de nombres en sus filas y columnas (etiquetas)
M2 <- matrix(1:4, nrow = 2, ncol = 2, byrow = TRUE, dimnames = list(c("X1", "X2"), c("Y1", "Y2")))
M2
```
Nombre de las etiquetas
```{r}
rownames(M2)
colnames(M2)
```
¿Qué pasa si el orden no coincide con los elementos del vector generador?
```{r}
M3 <- matrix(data = 1:6, nrow = 2, ncol = 3, byrow = TRUE)
M3
```
## Crear matrices
```{r}
M0 <- matrix(nrow = 2, ncol = 2)
M0
```
```{r}
M5 <- matrix(rep(0, len =25), nrow = 5)
M5
```
Ejercicio 
Crear una matriz de 12x8 con una secuencia de números naturales crecientes empezando en el 13. Se debe llenar por filas 

```{r}
M6 <- matrix(13:108, nrow = 12, ncol = 8, byrow = TRUE) 
M6
length(13:108)
12 * 8
```
```{r}
matriz = matrix (data = 13:108, nrow=12, ncol=8, byrow=TRUE )
matriz
```
## Los métodos rbind y cbind
```{r}
x <- c(1:3)
y <- c(4:6)
z <- c(7:9)
x; y; z
```
```{r}
M4 <- rbind(x, y, z)
M4; class(M4)
```
```{r}
M6 <- cbind(x, y, z)
M6; class(M6)
```
El orden de una matriz
```{r}
dim(M5)
```
Transposición de matrices
```{r}
M6
t(M6)
```
## Operaciones con matrices
```{r}
M4
M5 <- cbind(1:3, 4:6, 7:9)
M5
# suma
# M4 + M5
# Mutiplicación 
#M4 * M5 # multiplica elemento a elemento
M4 %*% M5 # operación fila columna

```
## Acceder a los elementos de una matriz
```{r}
M4
```
```{r}
M4[1, 2]
```
Llamar a una fila
```{r}
M4[2, ]
```
Llamar a una columna completa
```{r}
fila_tres <- M4[ , 3]
class(fila_tres)

```
```{r}
M2
M2["X2", "Y2"]
```
```{r}
M2["X2", ]
```

```{r}
matriz = matrix (data = 13:108, nrow=12, ncol=8, byrow=TRUE )
matriz
```
```{r}
subconjunto <- matriz[6:12, 4:8]
subconjunto
```
```{r}
subconjunto[c(1,4,7), c(2, 4, 5)]
```

Modificar los elementos de una matriz
```{r}
M1[2, 2] <- 10
M1
```
Agregar una fila al final de la matriz M1
```{r}
rbind(M1, 7:8)
```
```{r}
(rbind(M1[,1], 7:8, M1[,2]))
```


## Listas 
```{r}
L0 <- list()
class(L0)
```
```{r}
L1 <- list(1:2, 1L, 2.3, 2 + 3i)
L1
```
```{r}
# Creación de listas con nombres
L2 <- list(Nombres = c("Pepe", "Paco", "Maria"), Edad = c(45, 32, 21))
L2
```
## Acceder a los elementos de una lista
```{r}
L1[[1]]
```
```{r}
L2[[1]][3]
```

```{r}
L2$Nombres
```

