# Gráficas con ggplot y regresión lineal simple

```{r}
library("ggplot2")
library("gapminder")
```
## Sintaxis con modelo de capas
```
ggplot(data = <DATOS>, mapping = aes(<MAPEOS>)) +  <GEOM_FUNCIÓN>()
```
```{r}
head(gapminder)
```

```{r}
str(gapminder)
```
```{r}
ggplot(data = gapminder, mapping = aes(x = gdpPercap, y = lifeExp)) + geom_point()
```

```{r}
ggplot(data = gapminder, aes(x = year, y = lifeExp)) + geom_point()
```
```{r}
ggplot(data = gapminder, aes(x=year, y=lifeExp, by=country, color=continent)) +
  geom_line()
```
```{r}
ggplot(data = gapminder, aes(x=year, y=lifeExp, by=country, color=continent)) +
  geom_line() + geom_point()
```
```{r}
ggplot(data = gapminder, aes(x=year, y=lifeExp, by=country)) +
  geom_line(aes(color=continent)) + geom_point()
```
```{r}
ggplot(data = gapminder, aes(x=year, y=lifeExp, by=country)) +
 geom_point() + geom_line(aes(color=continent))
```
## Transformaciones y estadísticas 

```{r}
ggplot(data = gapminder, aes(x = gdpPercap, y = lifeExp, color=continent)) +
  geom_point()
```
```{r}
ggplot(data = gapminder, aes(x = gdpPercap, y = lifeExp)) +
  geom_point(alpha = 0.5) + scale_x_log10()
```

```{r}
ggplot(data = gapminder, aes(x = gdpPercap, y = lifeExp)) +
  geom_point() + scale_x_log10() + geom_smooth(method="lm")
```
## Múltiples paneles
```{r}
starts.with <- substr(gapminder$country, start = 1, stop = 1)
az.countries <- gapminder[starts.with %in% c("A", "Z"), ]
ggplot(data = az.countries, aes(x = year, y = lifeExp, color=continent)) +
  geom_line() + facet_wrap( ~ country)

```

### Cambiar nombre de los ejes y el título
```{r}
ggplot(data = az.countries, aes(x = year, y = lifeExp, color=continent)) +
  geom_line() + facet_wrap( ~ country) +
    labs(
        x = "Año",              # título del eje x
        y = "Esperanza de vida",   # título del eje y
        title = "Figura 1",   # título principal de la figura
        color = "Continente"   # título de la leyenda
    ) +
  theme(axis.text.x=element_blank(), axis.ticks.x=element_blank())
```
#Regresión lineal
## Problema
Se desea ajustar un modelo de regresión lineal simple para explicar la Resistencia de una soldadura en función de la Edad de la soldadura.

Y: Resistencia (Psi)

X: Edad (semanas)

Cargamos los datos

```{r}
file <- "https://raw.githubusercontent.com/fhernanb/datos/master/propelente"
datos <- read.table(file=file, header=TRUE)
head(datos)
```
### Creamos un gráfico de dispersión
```{r}
library(ggplot2)
ggplot(datos, aes(x=Edad, y = Resistencia)) + geom_point() + theme_light()
```
### El método lm
```{r}
mod1 <- lm(Resistencia ~ Edad, data = datos)
```
```{r}
summary(mod1)
```
```{r}
ggplot(datos, aes(x=Edad, y=Resistencia)) + 
  geom_point() +
  geom_smooth(method='lm', formula=y~x, se=FALSE,  col='dodgerblue1') +
  theme_light()
```
```{r}
class(mod1)
```
```{r}
mod1$coefficients
```
```{r}
class(mod1$coefficients)
```

